【裁判字號】    98,易,102
【裁判日期】    980716
【裁判案由】    妨害名譽
【裁判全文】
臺灣臺南地方法院刑事判決               98年度易字第102號
公  訴  人  臺灣臺南地方法院檢察署檢察官
被      告  戊○○
            甲○○
            丁○○
上列被告等因妨害名譽案件，經檢察官提起公訴（97年度偵字第
12813號），因被告於準備程序中就犯罪事實為有罪之陳述，經
本院合議庭裁定由受命法官獨任進行簡式審判程序審理，本院判
決如下：
    主  文
戊○○、甲○○共同散布文字，指摘足以毀損他人名譽之事，各
處拘役伍拾日，如易科罰金，均以新臺幣壹仟元折算壹日。扣案
傳單柒張、樹脂壹包均沒收。
丁○○共同散布文字，指摘足以毀損他人名譽之事，處拘役拾
日，如易科罰金，以新臺幣壹仟元折算壹日。扣案傳單柒張、樹
脂壹包均沒收。
    事實及
一、本件犯罪事實：甲○○與乙○○前為男女朋友關係，因乙○○前於民國96年間對甲○○涉犯通姦、傷害、恐嚇等案件，
    而經臺灣高雄地方法院檢察署以97年度偵字第28547號偵查
    起訴（於臺灣高雄地方法院審理中），甲○○因上開訴訟糾
    葛對乙○○心生怨懟，而與戊○○、丁○○3人，明知乙○○並非公眾人物，其個人品行、感情生活乃為私德，與公眾
    利益無涉，並無受社會輿論檢視之義務，竟仍基於公然侮辱
    及意圖散布於眾而指摘傳述足以毀損乙○○名譽之犯意聯絡
    ，於97年8月15日晚間10時許，由甲○○引導，戊○○駕車
    搭載甲○○、丁○○，共同前往乙○○位於臺南縣新市鄉○○路62巷9號5樓之8住處後，由戊○○、甲○○、丁○○3人
    ，分別在上開乙○○住處電梯間及該住處樓下附近之電線桿
    與變電箱等不特定人均得共見共聞之處，張貼附有乙○○照
    片及內容為「乙○○（外號：小鳥）1.專欺騙女人感情及金
    錢的雙面人！說一套做一套！是個完完全全吃軟飯的廢物一
    個！2.恐嚇；威脅；偷拍；吸毒及販賣‥是個沒人可比的上
    他的！…」等不實事項之傳單數張，以此方式公然侮辱乙○○，並指摘足以毀損乙○○名譽之事。嗣經警據報於同日晚
    間11時許至上址處理，當場扣得傳單7張及樹脂1包，始悉上
    情。
二、本件證據：除證據清單(一)補充記載「被告戊○○於本院審理
    時自白」、(二)補充記載「被告即證人甲○○、丁○○於本院
    審理時自白」，餘均引用檢察官起訴書之記載。（如附件）
三、按除被告所犯為死刑、無期徒刑、最輕本刑為3年以上有期
    徒刑之罪或高等法院管轄第一審案件者外，於法院行準備程
    序進行中，被告先就被訴事實為有罪之陳述時，審判長得告
    知被告簡式審判程序之旨，並聽取當事人、代理人、辯護人
    及輔佐人之意見後，裁定進行簡式審判程序，刑事訴訟法第
    273條之1第1項及第284條之1分別定有明文。本件被告被訴
    所犯刑法第309條第1項公然侮辱罪、同法第310條第2項之加
    重誹謗罪，乃除死刑、無期徒刑、最輕本刑為3年以上有期
    徒刑以外之罪，其於本院就被訴事實為有罪之陳述，經告知
    簡式審判程序之旨，並聽取公訴人、被告之意見後，本院認
    為適宜進行簡式審判程序，依刑事訴訟法第273條之2、第15
    9條第2項之規定，不適用傳聞法則有關限制證據能力之相關
    規定；並得依同法第310條之2準用第454條之規定製作略式
    判決書（僅記載「證據名稱」），合先敘明。
四、經查，被告3人案發當日所散發之傳單內容，依一般社會通
    念，確已足使告訴人之社會評價受到減損，而毀損告訴人之
    名譽，是核被告3人所為，均係犯刑法第309條第1項公然侮
    辱罪、第310條第2項之加重誹謗罪。被告3人間就所犯上開2
    罪，有犯意聯絡及行為分擔，均為共同正犯。又被告3人就
    上開2罪，各係以一張貼文字之行為所觸犯，應依想像競合
    犯之規定從一重依刑法第310條第2項之加重誹謗罪處斷。爰
    審酌被告戊○○、丁○○最近5年內未曾受有期徒刑以上刑
    之宣告、被告甲○○無任何前科紀錄，此有3人臺灣高等法
    院被告前案紀錄表及臺灣臺南地方法院檢察署刑案資料查註
    紀錄表各1件在卷可稽，素行尚可，復考量被告李佩僅因與
    被告有情感及訴訟糾紛，即以文字指摘不實之事項而毀損告
    訴人名譽，法治觀念薄弱，並考量被告3人迄今未與告訴人
    達成和解，及其智識程度、犯罪之動機、目的、手段，及犯
    後於本院審理時始坦承犯行等一切情狀，分別量處如主文所
    示之刑，並均諭知易科罰金之折算標準。扣案傳單7張、樹
    脂1包，係被告戊○○所有、且係供其犯本罪所用，併依法
    宣告沒收。
據上論斷，應依刑事訴訟法第273條之1第1項、第299條第1項前
段、第310條之2、第454條第2項、第450條第1項，刑法第28條、
第309條第1項、第310條第2項、第38條第1項第2款、第41條第1
項前段、刑法施行法第1條之1，判決如主文。
本案經檢察官丙○○到庭執行職務。
中    華    民    國    98    年    7    月    16     日
                  刑事第七庭    法  官  田幸艷
以上正本證明與原本無異。
如不服本判決應於收受本判決後10日內向本院提出上訴書狀，並
應敘述具體理由。其未敘述上訴理由者，應於上訴期間屆滿後20
日內向本院補提理由書狀（均須按他造當事人之人數附繕本）「
切勿逕送上級法院」。
                                書記官  莊文茹
中    華    民    國    98    年    7     月    16    日
附錄本案論罪科刑法條全文：
中華民國刑法第309條第1項
公然侮辱人者，處拘役或3百元以下罰金。
中華民國刑法第310條第2項
散布文字、圖畫犯前項之罪者，處2年以下有期徒刑、拘役或1千元
以下罰金。


司法院資訊處製作；財團法人民間司法改革基金會備份。
